臺灣高等法院高雄分院民事判決　　　　 96年度上易字第208號
上　訴　人　甲○○
被上訴人　　丙○○
訴訟代理人　乙○○
上列當事人間請求損害賠償事件，上訴人對於民國96年7 月31日
台灣高雄地方法院95年度訴字第2635號第一審判決提起上訴，本
院於96年11月21日言詞辯論終結，判決如下：
    主      文
上訴駁回。
第二審訴訟費用由上訴人負擔。
    事實及理由
一、被上訴人主張：上訴人於民國95年2 月12日晚上8 時10分許
    ，在高雄市前金區○○○路426 號旁停車場，因停車問題與
    被上訴人發生糾紛，詎上訴人竟以腳踹被上訴人腹部，被上
    訴人配偶樊豐富見狀，打電話報警前來處理，並至停車場外
    查看相關位置以引導員警到場，嗣上訴人欲趁此機會離開停
    車場，惟遭被上訴人制止，上訴人遂又徒手毆打被上訴人之
    頭部、手部、頸部、胸部、嘴部等多處，致被上訴人受有頭
    部外傷併腦震盪、顏面、腹部、頸部及胸部多處擦傷、兩手
    腕及嘴唇瘀腫等傷害。被上訴人因上訴人上揭傷害，精神上
    深感痛苦，上訴人應賠償被上訴人精神慰撫金新台幣（下同
    ）50萬元等情。爰依民法第195 條第1 項之規定，求為命上
    訴人給付被上訴人50萬元，及自起訴狀繕本送達翌日（即95
    年7 月27日）起至清償日止，按年息5 ％計算之利息之判決
    。（原審判決上訴人應給付被上訴人10萬元及自95年7 月27
    日起至清償日止，按年息5%計算之利息，而駁回被上訴人其
    餘請求，被上訴人就敗訴部分未據聲明不服）。被上訴人於
    本院聲明：(一)上訴駁回。(二)第二審訴訟費用由上訴人負擔。
二、上訴人則以：當時係被上訴人先出手毆打上訴人，上訴人並
    沒有主動攻擊被上訴人，上訴人雖與被上訴人發生拉扯，然
    並未毆打被上訴人頭部、頸部、腹部，被上訴人此部分之傷
    害非上訴人所造成，可能是被上訴人當時跌倒受傷。又現在
    經濟不景氣，上訴人從事送貨之工作收入遽減，已瀕臨失業
    之邊緣，請求酌減慰撫金至3 萬元，原審依被上訴人所述誇
    大不實之傷勢，判予10萬元之慰撫金，難令人心服。再本件
    係因停車糾紛，雙方發生互毆，依民法第217 條過失相抵之
    規定，亦應減輕上訴人賠償之金額等語，資為抗辯，並於本
    院聲明：(一)原判決關於命上訴人給付逾3 萬元及其利息部分
    廢棄。(二)上開廢棄部分，被上訴人在第一審之訴及假執行之
    聲請均駁回。(三)第二審訴訟費用由被上訴人負擔。
三、兩造不爭執事項：
  (一)上訴人於95年2月12日晚上8時10分許，在高雄市前金區○○
    ○路426號旁停車場，因停車問題與被上訴人發生糾紛。
  (二)上訴人傷害刑事案件，經台灣高雄地方法院（下稱高雄地院
    ）95年度簡字第3947號判處上訴人傷害人之身體，處拘役40
    日，如易科罰金，以300 元折算1 日。上訴人不服聲明上訴
    ，業經高雄地院95年度簡上字第923號判決上訴駁回確定。
四、兩造所爭執事項：(一)被上訴人主張於上揭時、地，遭上訴人
    毆傷，是否可採？(二)被上訴人請求上訴人賠償精神慰撫金是
    否有據？其得請求之金額為若干？茲分述如下：
  (一)被上訴人主張於上揭時、地，遭上訴人毆傷，是否可採？
  1.查上訴人有於上揭時、地，毆傷被上訴人之事實，業據被上
    訴人於高雄地院95年度簡上字第923 號傷害案件（下稱刑事
    案件）法院審理中陳述：案發當時，伊在上開停車場內，發
    現有1 部車離開其停車格，伊就站在該停車格處，並打電話
    叫伊先生開車過來停車，結果在伊先生還沒有將車開過來時
    ，上訴人就從另一方向開車過來，並倒車進入伊所處的停車
    格，伊見狀遂去敲上訴人車子的車門，此時上訴人搖下車窗
    ，說「要怎麼樣」，並打開車門，隨即以腳踹伊的肚子，伊
    先生看到乃過來嚇阻上訴人，並打電話報警前來處理。因警
    察找不到停車場的位置，伊先生就到停車場外去引導警察，
    此時上訴人想離開停車場，伊不讓上訴人離去，上訴人就又
    出手毆打伊的頭部、手部、頸部、胸部，嘴巴也被打到流血
    ，造成伊受有診斷證明書所載之傷勢等語（刑二審卷第37至
    39頁）明確，核與證人即被上訴人之配偶樊豐富於刑事案件
    法院審理中證稱：案發當時，伊要將車開進停車場時，看到
    上訴人將車倒進被上訴人所處之停車格內，被上訴人就敲上
    訴人車門，說停車格是其先佔到的，結果上訴人就搖下車窗
    ，說不然要怎麼樣，並下車以腳踹被上訴人，伊見狀就上前
    勸阻上訴人，且馬上打電話報警處理，但過了一段時間，警
    察並沒有到場，伊打電話詢問，才知道警察找不到地方，伊
    走到七賢路上看該停車場之相關位置，再打電話告訴警察，
    之後伊折返回停車場時，聽到被上訴人在哀嚎，發現上訴人
    又在攻擊被上訴人，伊就上前阻止等語（刑二審卷第39至41
    頁），被上訴人與證人樊豐富就案發經過之陳述大致相符，
    復有被上訴人受有上揭傷勢之高雄市立聯合醫院診斷證明書
    1 份在卷可憑（警卷第8 頁），被上訴人上開主張自堪信為
    真實。
  2.上訴人雖辯稱：當時係被上訴人先出手毆打上訴人，上訴人
    並沒有主動攻擊被上訴人，上訴人雖與被上訴人發生拉扯，
    然並未毆打被上訴人頭部、頸部、腹部，被上訴人此部分之
    傷害非上訴人所造成，可能是被上訴人當時跌倒受傷云云，
    並舉證人林伊薇為證。經查證人林伊薇於另案（高雄地院檢
    察署95年度他字第5598號，該案係上訴人因上開糾紛，對被
    上訴人提出傷害告訴之案件）檢察官偵查中係證述：案發當
    時，伊見到有位女子從副駕駛座下車，之後該女子有毆打1
    名男子等語，有高雄地院95年度簡上字第923 號刑事判決可
    稽（原審卷第53頁），而上訴人於刑事案件法院審理中則陳
    稱：伊倒車要進入被上訴人所處之停車格時，被上訴人配偶
    並不在場，當時被上訴人配偶的車子在停車場外的七賢路上
    ，之後伊將車停入停車格時，被上訴人很生氣，就坐在伊車
    子的引擎蓋上，伊下車與被上訴人理論，被上訴人就踹伊的
    腳等語（刑二審卷第52、53頁），依上訴人及被上訴人所陳
    述案發經過，上訴人與被上訴人發生衝突前後，被上訴人並
    無從車子副駕駛座下車之事實，是證人林伊薇上開證述情節
    ，與被上訴人及上訴人所述經過均不相符，況證人林伊薇謂
    有1 名女子毆打1 名男子，至多僅能證明被上訴人有毆打上
    訴人，尚無從證明上訴人並無毆打被上訴人之事實，證人林
    伊薇上揭證詞，並不能為上訴人有利之認定。而上訴人於刑
    事案件警訊中已自承：伊因停車糾紛，與被上訴人發生互毆
    等語（警卷第2 頁），又被上訴人因本件事故確受有頭部外
    傷併腦震盪、顏面、腹部、頸部及胸部多處擦傷、兩手腕及
    嘴唇瘀腫等傷害，有診斷證明書可稽（警卷第8 頁），若兩
    造僅係拉扯或被上訴人自行跌倒，被上訴人應僅係手部或腳
    部受傷，其他部位如頭、頸、腹部應不致於受傷或出現腦震
    盪之情形，且衡情被上訴人亦不致故意製造頭、頸、腹部之
    傷害而誣陷上訴人之理。此外，上訴人又不能舉證證明被上
    訴人診斷證明書所載頭、頸、腹部傷勢非其毆傷。上訴人所
    辯僅與被上訴人發生拉扯，並未毆打被上訴人頭部、頸部、
    腹部云云，顯係避重就輕之詞，應無可採。
  3.又上訴人之傷害犯行，亦經高雄地院刑事庭判處上訴人傷害
    人之身體，處拘役40日，如易科罰金，以300元折算1日確定
    ，有高雄地院95年度簡字第3947號、95年度簡上字第923 號
    刑事判決可按（原審卷第4、5、51至57頁）。
  4.綜上，被上訴人主張遭上訴人毆傷之事實，堪信為實在。
  (二)被上訴人請求上訴人賠償精神慰撫金是否有據？其得請求之
    金額為若干？
  1.按不法侵害他人之身體、健康、名譽、自由、信用、隱私、
    貞操，或不法侵害其他人格法益而情節重大者，被害人雖非
    財產上之損害，亦得請求賠償相當之金額，民法第195條第1
    項前段定有明文。本件上訴人對被上訴人為傷害行為，已如
    上述，則上訴人之行為已侵害被上訴人之身體並造成上開不
    輕之傷勢，被上訴人主張其精神上受有痛苦，應屬可採，被
    上訴人依據上開法條規定請求上訴人賠償精神慰撫金，自屬
    有據。
  2.次按，慰藉金之多寡，應斟酌雙方之身分、地位、資力與加
    害之程度及其他各種情形核定相當之數額。其金額是否相當
    ，自應依實際加害情形與被害人所受之痛苦及雙方之身分、
    地位、經濟狀況等關係決定之（最高法院85年度台上字第46
    0 號判決參照）。經查被上訴人係高中畢業，前從事護理人
    員工作，目前無業，於94年度有銀行存款利息所得合計15萬
    3313元，名下並無財產；另上訴人係高職畢業，從事送貨員
    之工作，月薪約3 萬餘元，名下並無財產等情，業據兩造陳
    述屬實，並有稅務電子閘門財產所得調件明細表2 份在卷可
    參（原審卷第40至44頁），本院參酌兩造因停車問題發生糾
    紛，上訴人初以腳踹被上訴人腹部，嗣因被上訴人配偶樊豐
    富報警前來處理，上訴人欲離開，遭被上訴人制止，上訴人
    又徒手毆打被上訴人之頭部、手部、頸部、胸部、嘴部等多
    處，致被上訴人受有頭部外傷併腦震盪、顏面、腹部、頸部
    及胸部多處擦傷、兩手腕及嘴唇瘀腫等傷害，被上訴人所受
    傷勢非輕，而上訴人於刑事案件及本院審理中仍否認有傷害
    行為，足認上訴人對於犯罪被害人即被上訴人，並無悔改及
    愧疚之意等一切情狀，認被上訴人請求之精神慰撫金，以10
    萬為適當，上訴人辯稱：現在經濟不景氣，收入遽減，被上
    訴人所述傷勢誇大不實，請求酌減至3 萬元云云，核無可採
    。上訴人又辯稱：本件因停車糾紛，雙方發生互毆，依民法
    第217 條過失相抵之規定，亦應減輕上訴人賠償之金額云云
    。惟按，雙方互毆乃雙方互為侵權行為，與雙方行為為損害
    之共同原因者有別，無民法第217 條過失相抵原則之適用（
    最高法院68年台上字第967 號判例參照），上訴人此部分抗
    辯亦無可採。
五、綜上所述，被上訴人依據民法第195 條第1 項之法律關係，
    請求上訴人給付精神慰撫金10萬元，及自起訴狀繕本送達翌
    日（即95年7 月27日）起至清償日止，按年息5 ％計算之法
    定遲延利息，為有理由，應予准許。原審就此部分，命上訴
    人給付，於法並無不合。上訴意旨指摘原判決此部分不當，
    求予廢棄改判，為無理由，應予駁回。
六、據上論結，本件上訴為無理由，依民事訴訟法第449條第1項
    、第78條，判決如主文。
中　　華　　民　　國　　96　　年　　12　　月　　5 　　日
                            民事第五庭
                                  審判長法官  蔡明宛
                                  法      官  魏式璧
                                  法      官  曾錦昌
以上正本證明與原本無異。
本件不得上訴。
中　　華　　民　　國　　96　　年　　12　　月　　5 　　日
                                  書  記  官  蘇恒仁
